【裁判字號】    95,易,427
【裁判日期】    950829
【裁判案由】    違反毒品危害防制條例
【裁判全文】
臺灣屏東地方法院刑事判決               95年度易字第427號
公  訴  人  臺灣屏東地方法院檢察署檢察官
被      告  甲○○
上列被告因違反毒品危害防制條例案件，經檢察官提起公訴（95
年度毒偵字第897 號），被告於準備程序中先就被訴事實為有罪
之陳述，本院合議庭裁定改依簡式審判程序審理，判決如下：
    主  文
甲○○連續施用第二級毒品，累犯，處有期徒刑陸月，如易科罰
金，以銀元參佰元折算壹日。扣案如附表編號一、二所示之物均
沒收銷燬之，附表編號三至六所示之物均沒收之。
    事  實
一、甲○○前因施用毒品案件，先後2 次經送觀察勒戒後，均因
    認無繼續施用毒品之傾向，而分別於民國89年5 月11日、92
    年1 月30日釋放出所。嗣因施用毒品案件，經本院於94年9
    月5 日以94年度簡字第960 號判處有期徒刑3 月確定，並於
    95年3 月15日縮刑期滿執行完畢。詎其猶不知悔改，復基於
    施用第二級毒品甲基安非他命之概括犯意，自出監後3 、4
    週即95年4 月間某日起至同年5 月26日9 時許止，連續在屏
    東縣恆春鎮○○里○○路74號住處，施用甲基安非他命多次
    。嗣為警於95年5 月26日13時50分許，持本院核發之搜索票
    前往上開處所搜索而查獲，並扣得附表所示之物，且經其同
    意採尿送驗後，其尿液呈甲基安非他命陽性反應而查知上情
    。
二、案經屏東縣警察局恆春分局報告臺灣屏東地方法院檢察署檢
    察官偵查起訴。
    理  由
一、上開被告甲○○施用甲基安非他命之犯罪事實，業經被告於
    本院審理時坦承不諱，復有附表所示之查獲物品扣案可參，
    且被告於前述95年5 月26日查獲當日經員警所採集之尿液，
    經送驗結果，呈甲基安非他命陽性反應，有臺灣檢驗科技股
    份有限公司95年6 月16日報告編號KＺ000000000000號濫用藥
    物尿液檢驗報告1 紙在卷可稽。又附表編號一、二所示之物
    ，經本院囑託高雄醫學大學附設中和紀念醫院檢驗結果，均
    呈甲基安非他命陽性反應，有高雄醫學大學附設中和紀念醫
    院報告編號0000－000 、153 、156 、157 號檢驗報告4 紙
    在卷可佐，足認被告上開不利於己之自白，確與事實相符，
    應可採信。又被告前因施用毒品案件，先後2 次經送觀察勒
    戒後，均因認無繼續施用毒品之傾向，而分別於89年5 月11
    日、92年1 月30日釋放出所，嗣因施用毒品案件，經本院於
    94年9 月5 日以94年度簡字第960 號判處有期徒刑3 月確定
    ，並於95年3 月15日縮刑期滿執行完畢一情，有臺灣屏東地
    方法院檢察署刑案資料查註紀錄表及臺灣高等法院被告前案
    紀錄表各1 份紙附卷可參。是本件事證明確，被告犯行洵堪
    認定，應依法論科。
二、論罪科刑：
  (一)按行為後法律有變更者，適用行為時之法律。但行為後之法
    律有利於行為人者，適用最有利於行為人之法律。修正後刑
    法第2 條定有明文。查本件被告行為後，刑法總則編於94年
    2 月2 日大幅修正公布後，於95年7 月1 日正式施行，而修
    正後刑法第2 條第1 項之規定乃為與刑法第1 條罪刑法定主
    義相互契合，而貫徹法律禁止溯及既往原則，係規範行為後
    法律變更所生新舊法律比較適用之準據法，是以刑法第2 條
    第1 項雖經修正，但因屬適用法律之準據法，本身尚無比較
    新舊法之問題，應一律適用裁判時之修正施行後刑法第2 條
    之規定以決定適用之刑罰法律，先予辨明。又所稱之「法律
    」，係指刑罰所依存的整體法律狀態，故法律有變更應指足
    以影響行為的可罰性與法律效果的法令因修正或廢止而有所
    變更而言。所以刑法法律變更概念，應界定在法律規定的改
    變，足以影響刑罰權判斷者而言，刑法總則的變更，自然會
    影響到個別犯罪的成立，乃至於法律效果的結構，自屬法律
    變更，應為新舊法之比較。再者，比較時應就罪刑有關之共
    犯、未遂犯、想像競合犯、牽連犯、連續犯、結合犯，以及
    累犯加重、自首減輕暨其他法定加減原因（如身分加減）與
    加減例等一切情形，綜其全部罪刑之結果而為比較，而為整
    體之適用，不能割裂而分別適用新舊法有利之條文（最高法
    院95年5 月23日刑事庭第8 次會議決議可資參照），首先敘
    明。茲因本件論罪科刑所適用刑法法律有下列變更，爰比較
    新舊法如下：
  1.被告行為後，刑法第56條連續犯之規定，已於上開新法公布
    刪除，並於95年7 月1 日施行，則被告之犯行，因行為後新
    法業已刪除連續犯之規定，此刪除雖非犯罪構成要件之變更
    ，但顯已影響行為人刑罰之法律效果，自屬法律有變更，依
    修正後刑法第2 條第1 項規定，比較新、舊法結果，如依舊
    法被告僅成立一罪，得加重其刑至二分之一；如依新法被告
    將成立數罪，併合處罰。是仍應適用較有利於被告之行為時
    法律即舊法，而論以連續犯（最高法院95年第8 次刑事庭會
    議決議參照）。
  2.又被告前因施用毒品案件，經本院以94年度簡字第960 號判
    處有期徒刑3 月確定，並於95年3 月15日縮刑期滿執行完畢
    ，有臺灣高等法院被告前案紀錄表1 份附卷可按，茲於有期
    徒刑執行完畢後5 年以內故意再犯本件有期徒刑以上之罪，
    不論依修正前之刑法第47條，或修正後之刑法第47條第1 項
    之規定，均構成累犯，修正後規定對被告而言並無較為有利
    之情形，應依修正後刑法第2 條1 項前段規定，逕依修正前
    之刑法第47條規定，論以累犯。
  3.關於易科罰金之折算標準，94年2 月2 日經總統公布，並於
    95年7 月1 日施行之修正後刑法第41條第1 項修正提高為「
    以新臺幣1,000 元、2,000 元、3,000 元折算一日」，並刪
    除「因身體、教育、職業或家庭之關係，執行顯有困難者」
    之條件，第2 項增訂「前項規定於數罪併罰，其應執行之刑
    未逾6 月者，亦適用之」，而修正前刑法第41條第1 項規定
    「得以1 元以上3 元以下折算1 日（復依修正前罰金罰鍰提
    高標準條例第2 條規定，係就原定數額提高為100 倍折算1
    日即銀元100 元以上300 元以下折算1 日）」，故關於易科
    罰金折算標準，以修正前之折算標準對被告較為利，故應依
    刑法第2 條第1 項前段規定，適用修正前刑法第41條第1項
    前段、修正前罰金罰鍰提高標準條例第2 條規定，定其易科
    罰金之折算標準。
  4.本件綜合比較結果，認依修正前刑法對被告較為有利，是應
    一體適用修正前刑法即行為時刑法論處。
  (二)核被告所為，係犯毒品危害防制條例第10條第2 項之施用第
    二級毒品罪。其於施用甲基安非他命前持有甲基安非他命犯
    行，為其施用之高度行為所吸收，不另論罪。被告多次施用
    甲基安非他命之行為，時間緊接，觸犯構成要件相同之罪名
    ，顯係基於概括犯意為之，應依修正前刑法第56條規定論以
    連續犯並加重其刑。又被告前因施用毒品案件，經本院以94
    年度簡字第960 號判處有期徒刑3 月確定，並於95年3 月15
    日縮刑期滿執行完畢，有臺灣屏東地方法院檢察署刑案資料
    查註紀錄表及臺灣高等法院被告前案紀錄表各1 份附卷可按
    ，茲於有期徒刑執行完畢後5 年以內故意再犯本件有期徒刑
    以上之罪，為累犯，應依修正前刑法第47條規定遞加重其刑
    。爰審酌被告曾因施用毒品經送觀察勒戒且受刑罰科刑執行
    完畢，仍未能戒斷其施用毒品之惡習，足見其陷溺已深，惟
    因施用毒品均僅係戕害其自己身心並無加害他人，犯罪後坦
    承犯行、態度尚稱良好等一切情狀，量處如主文所示之刑，
    並依上開比較之結果，諭知易科罰金之折算標準。扣案如附
    表編號一、二所示之物，經送驗結果，均呈甲基安非他命陽
    性反應，有前開高雄醫學大學附設中和紀念醫院之檢驗報告
    4 紙附卷可憑，其殘留之甲基安非他命與該物品難以析離，
    應整體視為毒品，均應依毒品危害防制條例第18條第1 項前
    段規定宣告沒收銷燬之。又沒收為從刑，與主刑有從屬關係
    ，倘主刑與從刑均已修正，經依刑法第2 條就主刑比較結果
    ，應適用最有利之修正前刑法時，依從刑附屬於主刑之原則
    ，自不得就新舊法予以割裂適用，應一律適用修正前之刑法
    （最高法院90年度第4526號判決要旨參照），而附表編號三
    至六所示之物，均為被告所有，且分別為施用甲基安非他命
    或預備供施用甲基安非他命所用之物，業據被告供明在卷，
    應依修正前刑法第38條第1 項第2 款規定併予宣告沒收之。
據上論斷，應依刑事訴訟法第273 條之1 第1 項、第299 條第1
項前段，毒品危害防制條例第10條第2 項、第18條第1 項前段，
刑法第2 條第1 項前段、第11條、修正前刑法第56條、第47條、
第41條第1 項前段、第38條第1 項第2 款，修正前罰金罰鍰提高
標準條例第2 條，判決如主文。
本案經檢察官潘國威到庭執行職務。
中   華    民     國     95    年   8     月   29     日
                        刑事第一庭   法  官  黃聖涵
以上正本證明與原本無異。
如不服本判決應於收受本判決送達後十日內向本院提出上訴書狀
，其未敘述上訴理由者，並得於提起上訴後十日內向本院補提理
由書狀（均須按他造當事人之人數附繕本）「切勿逕送上級法院
」
中    華    民    國    95    年    8     月    29    日
                                     書記官  蘇雅慧
本案論罪科刑法條：
毒品危害防制條例第10條
施用第一級毒品者，處六月以上五年以下有期徒刑。
施用第二級毒品者，處三年以下有期徒刑。
 附表：
┌───┬────────┬──────────────────┐
│編  號│ 物  品  名  稱 │ 備                              註 │
├───┼────────┼──────────────────┤
│  一  │留有毒品殘渣之夾│其上殘留有無從析離之甲基安非他命    │
│      │鏈袋2只         │                                    │
├───┼────────┼──────────────────┤
│  二  │留有毒品殘渣之吸│其上殘留有無從析離之甲基安非他命    │
│      │食器2 組        │                                    │
├───┼────────┼──────────────────┤
│  三  │燈泡吸食器1組   │被告所有且供施用甲基安非他命所用之物│
│      │                │                                    │
├───┼────────┼──────────────────┤
│  四  │吸管1支         │被告所有且供施用甲基安非他命所用之物│
│      │                │                                    │
├───┼────────┼──────────────────┤
│  五  │打火機1個       │被告所有且供施用甲基安非他命所用之物│
│      │                │                                    │
├───┼────────┼──────────────────┤
│  六  │夾鏈袋1包       │被告所有且預備供施用毒品所用之物    │
│      │                │                                    │
└───┴────────┴──────────────────┘


司法院資訊處製作；財團法人民間司法改革基金會備份。
